臺灣新北地方法院三重簡易庭小額民事判決
　　　　　　　　　　　　　　　　　110年度重小字第2035號
原　　　告　 林勝雄　
被　　　告　 魏娜　　
兼訴訟代理人 李聰正　
上列當事人間請求給付停車費事件，經本院於民國110 年10月5
日言詞辯論終結，判決如下：
    主  文
原告之訴駁回。
訴訟費用新臺幣壹仟元由原告負擔。
    事 實 及 理 由
一、原告主張：原告係坐落新北市○○區○○段000 地號土地（
    下稱系爭土地）共有人，該土地位於三重區後竹圍街39巷內
    ，屬私人土地，復為後竹圍街35號大樓之法定空地，並由原
    告維護保養，然被告魏娜、李聰正卻自民國109 年9 月1 日
    起至110 年8 月31日止，共計12個月，分別使用車牌號碼
    000-000 號普通重型機車及車牌號碼00 0-0000 號三輪機車
    ，長年停放在後竹圍街39巷道內，已阻礙暢通，被告無權占
    有使用系爭土地收益，各應給付每月停車費新臺幣（下同）
    3,000 元，12個月共計應各給付原告36,000元。為此，爰依
    民法第767 條中段提起本件訴訟，併為聲明：被告魏娜、李
    聰正應各給付原告36,000元。
二、被告則均請求駁回原告之訴，並以：車號MQJ-7195號機車確
    實係被告李聰正所有，雖有停放在自己住處門口，但並無固
    定停放處，且該機車常有騎出使用，另車號939-NFF 機車是
    李聰正之弟李聰志所有，惟由被告魏娜使用，並無固定停放
    處，車子亦都有騎出去使用，後竹圍街39巷有10幾台機車出
    入，且後竹圍街39巷係屬既成道路已有公用地役關係，依據
    司法院大法官第400 號解釋，原告對於系爭土地已無從自由
    使用收益之權利等語置辯。
三、法院之判斷：
  ㈠按所有人對於妨害其所有權者，得請求除去之；各共有人對
    於第三人，得就共有物之全部，為本於所有權之請求。民法
    第767 條第1 項中段、第821 條前段固分別定有明文。惟按
    公用地役關係乃私有土地而具有公共用物性質之法律關係，
    與民法上地役權之概念有間，久為我國法制所承認，是私有
    土地具有公用地役關係存在時，土地所有權人之權利行使，
    應受公眾使用之限制，即不得違反供公眾使用之目的，而排
    除他人之使用。查系爭226 地號土地位於三重區後竹圍街39
    巷巷道，經新北市三重區公所認定依81重建字第1388號建造
    執照卷內建築線指示圖載明為既成巷路等情，此有新北市三
    重區公所109 年10月6 日新北重工字第1092147781號函檢附
    之會勘紀錄及100 年9 月7 日新北重工字第1000036028號函
    等件附卷可稽，而縱依上開會勘紀錄載明該現有巷道惟係私
    人土地所有，該後竹圍街35號住戶（即原告）不願意由公所
    重新施作並維護管養，此巷道後續有任何爭議由後竹圍街35
    號住戶自行維護管養等情，然仍不影響系爭226 地號土地為
    既成巷道而成立之公用地役關係，是自應供不特定之公眾通
    行使用，雖系爭土地未經徵收，惟依上開說明，任何人包括
    原告在內之所有權人均不得妨礙行為，其所有權行使應受限
    制，在消極方面應容忍包含被告在內之住戶出入，供公眾通
    行之義務，在積極方面，所有權之行使亦應以不得妨礙供公
    眾通行狀態為限度，以維持公眾交通通暢及安全，是兩造均
    不得違反通行之目的而使用系爭土地。
  ㈡又按對於物有事實上管領之力者，為占有人。民法第940 條
    定有明文。所謂對於物事實上管領之力，係指對於物已有確
    定並繼續之支配關係或得排除他人干涉之狀態（最高法院95
    年度台上字第1124號判決參照），且此一概念係社會事實，
    須依社會通念斟酌外部可供認識之時空關係，包括人與物在
    場合上一定之結合關係，可認某物為某人事實上管領，始足
    當之。如僅偶然使用，或使用他人之物，無繼續性，或無排
    除他人干涉之情形，即不得僅以使用之事實，逕認其使用即
    「占有」他人之物。本件原告主張主張被告2 人自109 年9
    月1 日起至110 年8 月31日止，分別將上開機車停放在後圍
    街39巷道內，占用原告共有之系爭土地云云，固據提出110
    年1 月1 日、1 月2 日、1 月16日、5 月25日、6 月1 日、
    8 月25日、9 月30日等日期拍攝之照片為證，然觀諸上開照
    片所示，除被告所使用之機車停放在系爭巷道內，亦有其他
    機車之停放，且尚難認被告已有妨礙通行可言。再者，依上
    開照片並不足以認定被告2 人自109 年9 月1 日起，每日均
    有停放機車之行為，且堪認被告抗辯並無固定停放處，該機
    車常有騎出使用等情，應屬可採，而機車既屬交通工具並具
    有可移動性，原告復未能舉證證明被告在機車駛離後，仍有
    以其他方式持續占有系爭土地某一特定範圍，而排除他人使
    用之情，自難認定被告對系爭土地已有確定並繼續之支配關
    係，依前開說明，被告僅係利用偶然機會使用系爭土地，對
    於系爭土地未為事實上之管領，或排他性之使用，難認其停
    放機車即係占有系爭土地。是原告主張被告2 人無權占有系
    爭土地，應給付相當於停車費之收益云云，尚無足採。
六、綜上所述，本件原告依民法第767 條中段規定，請求被告魏
    娜、李聰正各給付36,000元，為無理由，應予駁回。
七、本件事證已臻明確，兩造其餘主張、攻擊防禦方法及所提之
    證據，均核與本件判決所認結果不生影響，爰毋庸逐一再加
    論述，附此敘明。
八、訴訟費用負擔之依據：民事訴訟法第78條。
中    華    民    國   110    年    10    月    26    日
                  三重簡易庭  法  官  王士珮
以上正本係照原本作成。
如不服本判決，應於送達後20日內，向本院提出上訴狀，並表明
上訴理由（上訴理由應表明1、原判決所違背之法令及具體內容
。2、依訴訟資料可認為原判決有違背法令之具體事實。），如
於本判決宣示後送達前提起上訴者，應於判決送達後20日內補提
上訴理由書（須附繕本），如未於上訴後20日內補提合法上訴理
由書，法院得逕以裁定駁回上訴。
中    華    民    國   110    年    10    月    26    日
                              書記官  楊家蓉